【裁判字號】    99,台上,5106
【裁判日期】    990812
【裁判案由】    違反毒品危害防制條例
【裁判全文】
最高法院刑事判決            九十九年度台上字第五一０六號
上   訴   人  台灣高等法院台南分院檢察署檢察官
上訴人即被告  甲○○
上列上訴人等因被告違反毒品危害防制條例案件，不服台灣高等
法院台南分院中華民國九十九年五月二十六日第二審判決（九十
九年度上訴字第三０八號，起訴案號：台灣台南地方法院檢察署
九十八年度偵字第六二六七號、九十八年度毒偵字第一０五九、
一二一九、一二二四、一二二七號），提起上訴，本院判決如下
：
    主  文
上訴駁回。
    理  由
按刑事訴訟法第三百七十七條規定，上訴於第三審法院，非以判
決違背法令為理由，不得為之。是提起第三審上訴，應以原判決
違背法令為理由，係屬法定要件。如果上訴理由書狀並未依據卷
內訴訟資料，具體指摘原判決不適用何種法則或如何適用不當，
或所指摘原判決違法情事，顯與法律規定得為第三審上訴理由之
違法情形，不相適合時，均應認其上訴為違背法律上之程式，予
以駁回。關於販賣第一級毒品部分：本件原判決依憑證人黃永仁
於偵查中之指證、第一審之證詞，上訴人即被告甲○○與黃永仁
承認彼此間有關購買海洛因之通聯錄音（民國九十八年四月十二
日）、向黃永仁欲購買海洛因之「國良」、蔡永崑、黃思傑、「
小明」等人與黃永仁間自聯絡至取得海洛因之通聯錄音，黃永仁
與被告間九十八年四月十五日洽詢毒品之通聯錄音，暨通訊監察
書、通聯監聽光碟及譯文與扣案之0000000000號行動電話及 SIM
卡等全部卷證資料，認被告有其事實欄所載之販賣第一級毒品犯
行，已詳敘所憑之證據與認定之理由。就被告否認犯罪，辯稱：
伊並沒有販賣海洛因，係合資購買等語，認不足採信，於理由內
予以指駁、說明甚詳。並逐一敘明被告與證人黃永仁之通聯內容
雖未明確敘明毒品之名稱，但以暗語為溝通，以及被告於通聯中
答覆黃永仁「二個算120 」之價格，不能減價等足以補強證人黃
永仁之證詞；證人黃永仁雖於第一審翻異證言，改稱係向綽號杜
建堂購買，與被告合資購買，何以不足採之理由，以及受限於毒
品之交易型態及犯罪性質，依被告與證人之關係、沾染毒品之惡
習需時常購買毒品解癮，對於購買時地、數量、價格均極明確等
足以認定本件犯罪事實之心證理由。因而撤銷第一審判決，改判
仍論處被告販賣第一級毒品（累犯）（處有期徒刑十六年）罪刑
。從形式上觀察，並無足以影響判決結果之違法情形存在。上訴
意旨略以：本件採為證據之通聯錄音不能證明被告販賣海洛因之
事實，證人黃永仁因供出來源獲得減刑，其毒品來源係杜建堂，
並非被告，因此無其他補強之積極證據足以證明被告販賣毒品，
原判決自有判決理由不備及違反證據法則之違法云云。惟查：犯
罪事實之認定，證據之取捨及其證明力如何，乃事實審法院自由
判斷之職權，如其取捨不違背經驗法則與論理法則，即不得指為
違法，而據為上訴第三審之理由。本件原判決認定被告基於營利
之意圖，販售第一級毒品海洛因予黃永仁等情，已說明本於調查
所得心證，分別定其取捨而為事實判斷之理由。所為論斷，核無
違背客觀存在之經驗法則與論理法則，自屬事實審採證、認事之
適法職權行使，尚難漫指為違法。至於毒品之來源，往往不只一
端，雖黃永仁因供出毒品來源而受減刑之寬典，然並不足以證明
被告無販售毒品與黃永仁，原判決並未說明，稍嫌簡略，究非判
決理由不備。又原判決認定被告犯罪並非僅憑通聯錄音已如前述
，上訴意旨非依據卷內資料執為指摘，自非適法第三審上訴理由
。此外，上訴意旨就原審取捨證據及判斷其證明力職權之適法行
使，及判決內已明白論斷之事項，任憑己見為不同之評價，執以
指摘原判決違法，與法律規定得為第三審上訴理由之違法情形，
不相適合，其上訴違背法律上之程式，應予駁回。又檢察官就被
告犯罪事實，應負舉證責任，並指出證明之方法，為刑事訴訟法
第一百六十一條第一項所明定。因此，檢察官對於起訴之犯罪事
實，應負實質之舉證責任。倘其所提出之證據，不足為被告有罪
之積極證明，或其闡明之證明方法，無從說服法院形成被告有罪
之心證，基於無罪推定之原則，自應為被告無罪之諭知。而認定
犯罪事實所憑之證據，無論直接或間接證據，其為訴訟上之證明
，須於通常一般之人均不致有所懷疑，而得確信其為真實之程度
者，始得據為有罪之認定，倘其證明尚未達到此一程度，而有合
理之懷疑存在時，事實審法院復已就其心證上理由予以闡述，敘
明其如何無從為有罪之確信，因而為無罪之判決，尚不得任意指
為違法。關於轉讓第一級毒品部分：本件原判決以公訴意旨略稱
，被告甲○○基於無償轉讓第一級毒品海洛因之犯意，於九十八
年二月中旬某日晚上九時許，在台南縣新化鎮崙頂里住處，無償
轉讓海洛因予徐崇仁施用一次。因認被告涉犯毒品危害防制條例
第八條第一項之轉讓第一級毒品罪嫌云云。經審理結果，以被告
固不諱言曾轉讓海洛因之事實，證人徐崇仁對於究竟受讓一次或
二次供述不一，僅能證明確實有於四月二十九日轉讓一次之事實
，對於九十八年二月中旬該次除被告之陳述外，無其他佐證。此
外復無其他積極證據足證被告有檢察官所指該次之轉讓毒品犯行
，因而維持第一審諭知被告該部分無罪之判決，駁回檢察官在第
二審之上訴，已詳敘其綜合證據調查之結果，仍無從為被告有罪
確信之心證理由，所為論斷俱有卷內證據資料足憑，核與經驗法
則及論理法則並無違背，亦無所指理由矛盾及理由不備之違法。
又法院為有罪之判決時，得變更檢察官所引應適用之法條者，以
已起訴之犯罪事實為限，刑事訴訟法第三百條規定甚明。該條所
謂得就起訴之犯罪事實變更檢察官所引應適用之法條，係指法院
為有罪科刑或免刑之判決時，在不妨害起訴事實之同一性範圍內
，得自由認定事實，適用法律而言。至於諭知被告無罪之判決，
則無從由無罪部分變更為有罪判決部分之起訴法條。檢察官上訴
意旨略以：本件第一審檢察官雖起訴被告轉讓第一級毒品海洛因
二次，然證人徐崇仁於第一審供述有交付金錢，原審未變更起訴
法條改判販賣第一級毒品罪，有適用法則不當之違法等語。然原
判決係認不能證明有九十八年二月中旬該次交付毒品之事實，並
非認定有起訴書所載之交付毒品及價金之事實，按之前揭說明，
自無上訴意旨所指之違法。其上訴違背法律上之程式，併予駁回
。
據上論結，應依刑事訴訟法第三百九十五條前段，判決如主文。
中    華    民    國  九十九  年    八    月   十二   日
                      最高法院刑事第十一庭
                          審判長法官  石  木  欽
                                法官  洪  佳  濱
                                法官  韓  金  秀
                                法官  段  景  榕
                                法官  周  煙  平
本件正本證明與原本無異
                                      書  記  官
中    華    民    國  九十九  年    八    月   十七   日
                                                      K

司法院資訊處製作；財團法人民間司法改革基金會備份。
